【裁判字號】    94,訴,246
【裁判日期】    950831
【裁判案由】    返還保證金
【裁判全文】
臺灣新竹地方法院民事判決               94年度訴字第246號
原      告  增一生物科技開發實業股份有限公司
法定代理人  甲○○
訴訟代理人  吳世敏律師
            苗繼業律師
被      告  富群生物技術有限公司
兼 上 一人
法定代理人  乙○○
上列當事人間返還保證金事件，本院於民國95年8月29日辯論終
結，判決如下：
    主  文
被告應連帶給付原告新台幣壹佰萬元，及自民國九十二年七月十
五日起至清償日止，按年息百分之五計算之利息。
訴訟費用由被告連帶負擔。
本判決於原告以新臺幣參拾肆萬元為被告供擔保後，得假執行。
但被告如於假執行程序實施前，以新臺幣壹佰萬元為原告預供擔
保，得免為假執行。
    事實及理由
一、原告主張：
（一）被告富群生物技術有限公司（下簡稱被告富群公司）係以
      研發生產有機液態肥料及有機光合成酵素為主之公司。因
      被告之法定代理人即被告乙○○向原告法定代理人甲○○
      訛稱：富群公司平均每月皆有新台幣（下同）三十萬元以
      上之業績，並提供多達四十位的所謂「客戶名單」給原告
      ，致原告信以為真，認為被告公司所生產產品在國內之銷
      售量甚為穩定，如取得在台總經銷權，應可輕易達到被告
      公司所要求每月四十萬元營業額之契約目標，遂於民國92
      年7月15日與被告富群公司簽訂總經銷商合約（下稱系爭
      契約），並依合約約定支付履約保證金一百萬元予被告富
      群公司。
（二）詎料契約成立後，被告富群公司於92年11月12日以存證信
      函片面解約並主張沒收上開一百萬元履約保證金，原告始
      發現被告富群公司並無每月業績均達三十多萬元之事實，
      且被告富群公司所交付之「客戶名單」，大多數與被告富
      群公司間無交易往來事實，被告富群公司係以不實之事項
      詐欺原告，致原告同意訂立系爭契約，被告富群公司因而
      取得履約保證金一百萬元。上開事實，業經臺灣高等法院
      認定被告乙○○所涉詐欺犯行成立，判處有期徒刑六月，
      有臺灣高等法院94年度上易字第511號刑事確定判決足以
      證明。其次，被告富群公司亦違反系爭契約第1條約定，
      於契約效力存續之92年7、8、9、10月間，違約將產品私
      自對外販售予國內愛之味公司，被告乙○○於上開刑案中
      業已承認，復有被告富群公司於92年7、8月及9、10月之
      「營業人銷售額與稅額申報書」可按，則被告富群公司於
      締約後未久即有違約行為甚明。
（三）原告係受被告乙○○詐欺，因而同意締結系爭契約，爰依
      民法第92條第1項規定，以本件訴狀之送達作為撤銷此一
      締約行為之意思表示。又原告受有支付一百萬元履約保證
      金之損害，顯係受被告乙○○之詐欺侵權行為所致，原告
      亦可依據民法第184條、第28條、第179條，請求被告富群
      公司、被告乙○○連帶賠償該一百萬元，及自92年7月15
      日起至清償日止按年息百分之五計算之利息。再者，被告
      富群公司違約銷售貨物予愛之味公司，且就雙方締結系爭
      契約前之買賣肥料、酵素契約等，亦有不完全給付情形，
      原告依據民法第227條第1項、第256條規定解除系爭契約
      ，被告應返還已受領之履約保證金一百萬元及自92年7月
      15 日起至清償日止按年息百分之五計算之利息，併同以
      本件起訴狀之送達作為解除契約之意思表示。上開原告訴
      請被告給付一百萬元之理由雖有多數，但均為原告所提之
      攻擊防禦方法，法院擇一判決原告勝訴即可。為此聲明：
    (一)被告應連帶給付原告一百萬元，及自92年7月15日起至清
      償日止，按年息百分之五計算之利息。
    (二)訴訟費用由被告連帶負擔。
    (三)原告願供擔保，聲請宣告假執行。
（四）對被告抗辯所為之陳述：
    (一)被告富群公司雖主張系爭契約已於92年12月16日經其解除
      ，惟該解除之意思表示應屬無效。因雙方就91年2月之買
      賣契約貨物已協議換貨，就更換新貨部分被告富群公司並
      未完全給付完畢，原告當時即發函要求被告富群公司應先
      將91年2月買賣契約之貨物給付完畢，原告始同意再依系
      爭契約訂新貨。惟被告富群公司遲至刑事案件第一審程序
      中始給付完畢，則被告公司於給付完成前所為解除契約之
      意思表示自屬無效。
    (二)被告等固提出抵銷抗辯，主張渠等縱令應給付一百萬元予
      原告，但須扣除先前業已給付原告之贈品2266瓶，價值為
      七十九萬三千一百元。然2266瓶貨品部分，依兩造約定乃
      原告向被告富群公司於91年年初所購買之產品，因被告富
      群公司係一甫成立之公司，產品之品質、效果為何，市場
      上尚無顯著之名聲而有待推廣。為此，兩造同意以半價方
      式購買被告公司生產之肥料等產品，以利原告在銷售之際
      ，有足夠之產品供人試用，而增加銷售量，此由兩造於92
      年5月21日簽立處理剩餘貨品協議書上記載「贈品明細」
      之數額，與被告於92年2月間開立予原告之統一發票品名
      與數量完全相同一節，即可得證。故原告取得該2266瓶（
      改裝後之瓶數）產品之法律緣由來自於買賣契約，並非贈
      與契約。且依前述92年5月21日「增一公司v.s富群公司處
      理剩餘貨品協議書」文義可得知，該2266瓶產品係兩造間
      於91年2月交易時未給付完畢之「剩餘貨品」之協議，與
      92年7月始成立之系爭契約無涉，並不符合民法第334條抵
      銷之要件。況且，被告等依侵權行為規定應連帶負責賠償
      ，依民法第339條規定，此賠償責任亦不得與其他債務主
      張抵銷。
二、被告則抗辯如下：
（一）90年下半年間，被告富群公司提供甜園1號、甜園2號及光
      合成酵素3種產品予原告公司之廖課長測試，經測試效果
      良好後，原告即於91年初向被告富群公司訂購三種產品共
      計3100公斤，雙方議價每公斤七十元，共計二十一萬七千
      元。被告富群公司依約於91年2月27日交貨3100公斤，但
      原告僅給付十九萬四千元。嗣至92年2月13日，原告送來
      被告富群公司於91年2月27日所交但未出售產品，要求被
      告富群公司代其改包裝為1公斤瓶裝共934瓶貨品，且以有
      意經銷為由，並要求被告公司再送贈品2266瓶供其促銷。
      嗣於92年7月15日，原告與被告公司正式簽訂系爭契約，
      由原告擔任被告富群公司產品之台灣地區總經銷商。被告
      富群公司本要求原告交付三百萬元至五百萬元之履約保證
      金，經原告要求降低金額後，被告富群公司方同意降價為
      一百萬元。簽訂系爭契約後，被告富群公司雖數度要求原
      告依約訂貨銷售，惟原告相應不理，延至92年12月3日原
      告仍未依約訂貨，被告富群公司因無法忍受營運壓力，方
      委託永信法律事務所林永頌律師以存證信函催請原告於一
      週內履行契約義務，否則將終止系爭契約並沒收履約保證
      金一百萬元。原告在被告富群公司定期催告後仍未履行契
      約，被告富群公司乃依約解除系爭契約，並沒收一百萬元
      保證金。詎原告為免除其契約之賠償責任，謊稱被告富群
      公司之法定代理人乙○○以詐欺手法騙取金錢，向本院刑
      事庭提起刑事詐欺自訴。前開詐欺案件經本院刑事庭判決
      被告乙○○無罪後，原告上訴，該案雖經臺灣高等法院以
      94年上易字第511號刑事確定判決認定被告乙○○詐欺罪
      名成立，惟被告劉嘉棟至感冤屈，因上開刑事判決之認事
      用法均屬可議，雖被告乙○○之再審聲請遭到駁回，但本
      件並非刑事附帶民事訴訟，本院仍應本於獨立審判為適法
      之認定。
（二）原告就其所締結之系爭契約內容有充份之認識與了解，不
      能以每月業績與客戶名單不實，即指稱受到被告乙○○詐
      欺，致其意思表示錯誤，或被告富群公司有不完全給付之
      情形：
    (一)原告早在91年底即向被告公司購買系爭液肥對外銷售，且
      從審閱草約到正式簽約有兩週之時間，亦知曉被告富群公
      司要求每月最低營業額四十萬係希望原告努力業績，以作
      為被告富群公司授與總經銷權之保障，顯見原告就其所締
      結之合約內容均有認識及了解，並經過相當之評估才與被
      告簽訂總經銷商合約，原告僅就購買產品之價格有所意見
      ，但就每月銷售額應不低於四十萬元部分認係自身努力空
      間，未有任何疑慮，難認有何不實契約內容。而被告富群
      公司「每月平均銷售業績參拾萬元」之說法，只是要求總
      經銷業績要達到四十萬元之議約方式，實為實務交易往來
      議約條件之常態，自不可逕指被告富群公司有給付不完全
      或詐欺情事。
    (二)被告富群公司之客戶名單除包括交易對象外，尚有試用客
      戶等潛在之客戶資料。被告公司交付客戶名單予原告時僅
      係提供參考，並未保證名單內之客戶一定會向原告購買。
      基此，原告既已認知銷售額度乃取決於自身推廣狀況而非
      客戶名單，且衡諸商業常態，即使現存客戶亦須不斷連繫
      掌握，但在刑事自訴案件審理中，原客戶即證人朱金德、
      林碧奇皆證原告從未聯遑論潛在客源之拓展，足證被告公
      司富群或被告乙○○並無不完全 給付或詐欺之情事。
    (三)本院93年自字第15號刑事判決第6頁明揭：「細究上開總
      經銷商合約書，不僅未就有關富群公司原有銷售額度及客
      戶群是否移轉等相關事由約定，且觀諸自訴人公司（即本
      案原告）係於88年5月11日成立，從事種苗業、農作物栽
      培業、菌種業、農業服務業、機械批發業景觀、室內設計
      業、肥料批發業及花卉栽培業等業務，此有新竹縣政府營
      利事業登記證可稽，自訴人於簽訂本件總經銷商合約書既
      已從事相關農業栽培、肥料買賣業務有長達四年餘之實務
      經驗，復就富群公司之產品已有接觸及銷售之情形下，自
      訴人公司於簽訂上開總經銷商合約書前，理應就產品性質
      、市場接受度、客源及銷售網路進行評估，然自訴人捨此
      不由，卻在未進行任何市場評估之前提下，貿然與被告簽
      約，則簽約後之銷售風險自應由自訴人公司承擔」，尤徵
      被告富群公司並無不完全給付或詐欺之情事，原告自不可
      執之解除契約或撤銷締約之意思表示。
    (四)原告於自訴案件中，初誣指被告富群公司生產之產品不良
      ，繼而改稱被告富群公司同意移轉客戶及自稱每月營業額
      有三十萬元，陷其於意思表示錯誤云云。惟兩造從無以被
      告富群公司移轉自有客戶為經銷條件，此乃不爭之事實，
      而被告富群公司所稱自營營業額每月有達三十萬元，並無
      詐欺故意，亦非所謂之詐術。退步以言，縱每月營業額三
      十萬元難以証明，甚或屬於不實陳述，惟充其量僅係被告
      公司富群誇張或吹噓自營營業額而已，原告之每月經銷營
      業額之多寡如何，乃其市場調查及諸多內、外在交易條件
      等變數所影響，原告上下員工均有豐富之社會及交易經驗
      ，焉可能因被告公司片面主張每月營業額有三十萬元，即
      陷於錯誤之理。
（三）被告富群公司雖將系爭產品賣給愛之味公司，惟愛之味公
      司將其用於越南廠，並無轉售國內其他廠商之情事，其性
      質自屬外銷而不違反系爭總經銷商合約書。按系爭經銷契
      約第1條規定：「甲方產品在中華民國（台灣）之總經銷
      權，由甲方完全授權予乙方，甲方不得私自對外販售任何
      已供乙方總代理之產品」，其中所謂「中華民國（台灣）
      之總經銷權」究何所指，並無契約定義之說明，自應考量
      契約目的及商業習慣而定。被告主張應以銷售目的地為準
      ，意即以買受人購買系爭產品係用於何地為判斷標準，蓋
      國內總經銷之獨占排他權利應僅及於在「國內買受」並在
      「國內使用」之買受人，如以「國籍」為判斷標準可能造
      成在境外具備中華民國國籍之自然人或法人，如果直接向
      被告富群公司購買系爭產品，也將致被告富群公司違約之
      不合理現象；如以「買賣地點」為判斷標準，又過度保護
      原告。故被告富群公司雖將系爭產品賣予愛之味公司，但
      愛之味公司係將之用於越南廠，並不影響原告之總經銷權
      ，自不違反系爭契約第1條之規定。再者，因原告違約未
      訂貨，為被告富群公司合法解約在先，其於被告公司解約
      後，始主張此一解約事由，無從就已解除之契約再為解除
      。
（四）被告富群公司已依約給付原告所購買之產品，原告並無類
      推適用民法第265條規定之餘地，其未履行經銷義務當然
      構成被告公司解除契約之事由。雙方於92年5月31日簽立
      「增一公司v.s富群公司處理剩餘貨品協議書」，可證明
      被告富群公司均已交付原告所購買之產品，僅因原告請求
      改換系爭產品之包裝而部分「換貨」，原告依該協議尚應
      吸收改裝工資每瓶二十元。且由前開協議書亦可證明換貨
      改裝部分系爭產品後，被告富群公司需交貨數量變更為93
      4瓶（一號液肥360瓶、二號液肥360瓶、光合成酵素214瓶
      ），另贈品部分共為2266瓶（一號液肥740瓶、二號液肥
      740瓶、光合成酵素786瓶），以上購買產品及贈品合計於
      改裝後應交付數量為3200瓶。再查，由被告富群公司出具
      、原告簽收之出貨單六張，可證明雙方公司於簽立前開協
      議書後，被告富群公司自92年8月4日起至92年11月12日止
      陸續改裝交貨，至上開期日為止，共餘836瓶贈品經被告
      富群公司催告，原告仍未前來領取，嗣於93年9月30日在
      本院刑庭法官協調下，方於隔天由原告公司員工黃志中簽
      收。故被告富群公司並未積欠原告任何貨品及改裝贈送品
      ，原告自無主張民法第264條或類推適用民法第265條抗辯
      權之餘地，而應依系爭契約履行經銷義務。詎料原告自92
      年7月15日簽約以來，完全未履行約定之經銷義務，經被
      告富群公司於92年12月3日以台北杭南郵局3360號存證信
      函定期催告，原告逾期仍未履行，被告富群公司遂於同年
      12月16日以台北杭南郵局3360號存證信函解除系爭契約。
（五）前述贈品2266瓶，係以原告願經銷系爭產品為條件，被告
      富群公司方同意贈與者，性質上屬附負擔之贈與。因原告
      於系爭契約成立後，未曾依約向被告富群公司訂貨，原告
      既已違約在先，經被告富群公司以違約理由合法解除契約
      在案，被告富群公司同時尚可主張因原告未履行經銷之附
      負擔而撤銷贈與。退步以言，倘認原告以詐欺等由撤銷或
      解除本件經銷契約為有理由，則原告既不願履行負擔而撤
      銷或解除契約，被告公司仍可主張撤銷贈與。而上開2266
      瓶產品，當時每瓶批發價一百五十元，現批發價為三百五
      十元，共計市值七十九萬三千一百元，原告若未銷售完畢
     ，被告富群公司行使返還贈品之同時履行抗辯；反之，若
      已銷售完畢而無法返還，且本院認被告富群公司應返還一
      百萬元保證金，則被告富群公司亦主張以七十九萬三千一
      百元之不當得利返還債權為抵銷之意思表示。
（六）此外，縱使原告對被告等得主張侵權行為損害賠償請求權
      ，然系爭契約係於92年7月15日訂立，而原告遲於94年9月
      6日始主張侵權行為，已罹於二年之請求權消滅時效，被
      告等亦得為時效之抗辯。
（七）本件權利義務之爭執僅發生於原告及被告富群公司間，被
      告乙○○僅為被告公司之法定代理人，自無連帶給付之問
      題。
（八）被告為此聲明：
    (一)原告之訴駁回。
    (二)訴訟費用由原告負擔。
    (三)倘受不利判決，請准供擔保宣告免為假執行。
三、本件原告於94年9月5日追加主張締結系爭契約之意思表示受
    到詐欺，撤銷締約之意思表示，並依民法第179條、第184條
    、第28條規定主張被告等應負連帶賠償責任。核原告於94年
    5月10日起訴狀內業已記載其認為遭受被告富群公司之法定
    代理人乙○○詐欺，並提起刑事自訴等事宜，且94年9月5日
    兩造尚進行民事集中審理之書狀交換程序，未進行言詞辯論
    ，是原告於94年9月5日就其請求一百萬元暨法定利息追加請
    求權之法律依據，符合民事訴訴法第255條第1項但書第2款
    、第7款要件，合先敘明。
四、本件行集中審理程序，兩造不爭執之事項如下：
（一）原告與被告富群公司就富群公司所製造生產之農業系列產
      品，於92年7月15日訂立系爭契約，合約書第1條約定：「
      甲方（即被告富群公司）產品在中華民國（台灣）之總經
      銷權，由甲方完全授權予乙方（即原告），甲方不得私自
      對外販售任何已供乙方總代理之產品。而乙方於半年內銷
      售之金額每月應不低於肆拾萬元，以保障甲方之穩定經營
      」；第2條約定：「合約期限為參年‧‧」、第3條約定：
      「合約簽訂同時乙方必須支付甲方新台幣壹佰萬元整充當
      履約保證金，且履約保證金第二年起可抵充貨款，當出貨
      量達保證金80%時，甲方應通知乙方。乙方在下次進貨時
      必須補足保證金壹百萬元‧‧」、第6條約定：「本合約
      終止時，甲方必須七日內無息返還乙方所支付保證金之差
      額」，而原告於簽約當時亦已給付被告富群公司一百萬元
      之履約保證金，有總經銷商合約書及台灣銀行ＥＤＩ付款
      轉出明細表在卷足佐，且為被告所不爭執（見本院95年8
      月29日言詞辯論筆錄）。
（二）原告所提之證物，除原證六、七之存證信函以外，其餘兩
      造對於證物形式之真正均無意見。
五、本件行集中審理程序，兩造爭點如下：
（一）被告乙○○就系爭契約之訂定是否有施用詐術？
（二）系爭契約是否已於92年12月16日經被告富群公司合法解除
      ？
（三）被告等主張贈品2266瓶之法律性質是否確實為贈與？
（四）上開2266瓶與系爭契約是否有關？
（五）被告富群公司將產品售予愛之味公司是否屬於外銷，而不
      違反本件經銷合約？
（六）被告等主張抵銷是否有理且具有抵銷之適狀？
（七）被告乙○○和被告富群公司是否應付連帶給付之責？
（八）原告主張之侵權行為損害賠償請求權，是否已經罹於二年
      之時效?
六、本院之判斷：
（一）查原告主張被告乙○○有上揭實施詐欺行為一節，已提出
      臺灣高等法院94年度上易字第511號刑事確定判決書附卷
      可按，被告雖以前詞置辯，惟經本院調閱上開刑事案卷（
      含本院93年度自字第15號卷宗）查核審酌結果：
    (一)由系爭契約第1、2、3、6條約定可知，原告在簽訂系爭契
      約後半年內每月應銷售之金額不得低於四十萬元，換言之
      簽約後半年內原告必須向富群公司訂購至少二百四十萬元
      之產品，而保證金一百萬元於第一年不得抵充貨款，合約
      有效期為三年，合約終止時被告富群公司方無息返還保證
      金，足見原告公司負擔之總經銷責任非輕，於簽約後第一
      年至少須交付被告富群公司三百四十萬元之金錢，而原告
      與被告富群公司均為營利性法人，無非以獲利為其目的，
      則被告富群公司或被告乙○○在締約前就產品銷售額多寡
      或已存在之客戶名單所為之表示，將會對於原告是否同意
      訂立系爭契約、是否願意負擔上開內容之契約義務等，產
      生重大影響。被告雖又引本院93年度自字第15號判決理由
      認為原告在訂約時已從事相關農業栽培、肥料買賣業務長
      達四年餘，就被告富群公司之產品亦有接觸、銷售情形，
      原告於簽約前理應就產品性質、市場接受度、客源及銷售
      網路進行評估，則簽約後之銷售風險自應由原告承擔云云
      。然原告雖從事相關農業栽培、肥料買賣業務，且先前曾
      經購買被告富群公司之產品，但原告所能知悉者無非該產
      品之良窳，而締約前被告富群公司之產品均由其自行銷售
      ，關於產品之銷售營業額達到多少？既存客戶有哪些？是
      否每月銷售額達到三十萬元？顯然均非原告所能探知。系
      爭契約又約定總經銷商第一年須負擔前述高達三百四十萬
      元之契約義務，則被告富群公司或被告乙○○在締約前就
      營業額、既存客戶所為之任何表示，或所提出之任何資料
      ，勢將成為原告同意締約與否之關鍵，從而，自不得將「
      每月營業額三十萬元」曲解為僅係被告之誇張言論或吹噓
      ，遽認原告不可能因此陷於錯誤。
    (二)關於締約前被告乙○○有無提供客戶名單並向原告表示每
      月業績三十萬元等情。查被告乙○○於本院93年度自字第
      15號刑案自承其曾向原告稱：被告富群公司每月之業績達
      三十萬元，並提供其所有之客戶名單予原告，然被告富群
      公司於雙方簽訂契約時，客觀上並未每月業績達到三十萬
      元。證人即被告富群公司之前總經理蘇吉森亦證稱：「（
      富群公司）沒有（達每月平均業績三十萬元）」等語（見
      本院93年度自字第15號卷第209頁）。且財政部台灣省北
      區國稅局新竹縣分局93年10月15日北區國稅局竹縣一字第
      0930005237號函所附被告富群公司之91、92年營利事業結
      算書載明該公司於92年1至2月之銷售額為十九萬四千元、
      3至4月之銷售額為三十一萬四千六百五十元、5至6月之銷
      售額為九萬一千六百元（見本院93年度自字第15號卷第11
      6至132頁），均未達到每月三十萬元。綜上，足認被告富
      群公司實際上並無每月業績均達三十萬元之事實。
    (三)原告與被告富群公司簽訂系爭契約前，原告雖曾購買被告
      富群公司所生產之產品並加以銷售，且雙方就簽訂正式合
      約書前，曾就履約保證金之金額予以討論，並試擬草約，
      而經證人即上訴人公司之前管理部經理黃志中於刑案證稱
      ：「（任職期間是否知道增一公司有向富群公司購買本件
      之肥料？）知道，有。（購買肥料之用途？）轉賣給農夫
      。（銷售的情形、業績？）農民試用的效果反應不是很好
      。（如果試用之效果不好，貴公司為何還要簽訂經銷契約
      ？）我們是簽約後才大量推廣試用，簽約前我們只是購買
      該肥料當作我們公司銷售產品之一，讓農民多一份選擇。
      （簽約前的肥料銷售情形如何？）簽約前已經有在賣，銷
      售情形不知道，因為它不是我們的主力產品，沒有真正在
      推廣。（與富群公司簽約前有無作市場評估？）沒有。（
      被告將客戶名單交給你們的用意為何？）因為被告自稱每
      個月有30萬元的業績，並要求我們每個月40萬元的業績，
      如果要簽訂總經銷商合約，就要有基本的市場才有辦法去
      做，所以我們要求他提供客戶名單再繼續做。不然無法達
      成。因為他是此部分的專家，需要他提供市場給我們，才
      有可能達成業績。」、「（從看草約至正式簽約，間隔多
      久？）兩個星期。（草約與正式簽約的差異性有多少？）
      看草約時並沒有要求每月業績40萬元，履約保證金，草約
      要求50萬元，正式簽約時要求每月業績40萬元，履約保證
      金提高為100萬元。（正式簽約時，你們總經理有何反應
      ？）我有提醒總經理該合約條件不太合理，因為總經銷所
      拿的產品價格與一般經銷商所拿的產品價格應該有差別，
      而此份合約書並沒有給我們較優的價格，且履約保證金還
      提高。履約保證金部分，總經理希望履約保證金能維持在
      50萬元，至於每月業績要40萬元部分，總經理認為如果他
      們之前本來之業績有30萬元，衝到40萬元也是合理。且合
      約中並沒有罰條，也沒有說要沒收保證金，只是要求我們
      要去衝業績。」等語（見本院93年度自字第15號卷第201
      至207頁）。益徵被告富群公司並無被告乙○○所稱之業
      績。
    (四)綜上各情，被告富群公司既無被告乙○○所稱每月業績均
      達三十萬元之事實，則被告乙○○以非真實之事向原告表
      示，且提出所謂之「客戶名單」，足認係實施詐術行為，
      堪信原告因其之詐欺行為陷於錯誤，致訂立系爭契約，因
      而遭受交付一百萬元保證金之損害。原告以此主張受到被
      告詐欺之侵權行為，受有支付一百萬元之損害，於法有據
      。又按因故意或過失不法侵害他人之權利者，負損害賠償
      責任，民法第184條第1項前段定有明文。又依民法第28條
      規定，法人對於其董事或其他有代表權人因執行職務所加
      於他人之損害，與該行為人連帶負損害賠償責任。職是，
      原告主張被告等應依民法第184條第1項前段、第28條負連
      帶賠償責任，返還保證金一百萬元，並自侵權行為時起加
      計法定遲延利息，為有理由。
（二）關於原告主張之侵權行為損害賠償請求權，是否已經罹於
      二年時效一節。按民法第197條第1項規定：「因侵權行為
      所生之損害賠償請求權，自請求權人知有損害及賠償義務
      人時起，二年間不行使而消滅。自有侵權行為時起，逾十
      年者亦同。」。被告固主張時效應自92年7月15日雙方締
      結系爭契約時起算，然原告若於當時已知悉受到詐騙，衡
      情殊無可能願與被告富群公司訂立系爭契約，是被告此一
      部分之主張尚非可採。原告對此則自承係92年11月12日收
      到被告富群公司通知表示其將片面解約、沒收一百萬元保
      證金時，原告始知受到詐騙，嗣後陸續收到被告富群公司
      委任之林永頌律師寄發之存證信函，文中亦表示解約並沒
      收一百萬元履約保證金（見本院95年8月29日言詞辯論筆
      錄）。衡諸兩造所提之證據，被告富群公司委任之林永頌
      律師確於92年12月3日以台北杭南郵局存證信函催告原告
      於文到七日內履行系爭契約，原告則於92年12月8日以新
      竹南寮郵局存證信函函覆被告富群公司：「貴公司蓄意欺
      瞞每月業績參拾餘萬元‧‧嚴重造成本公司業務損失‧‧
      本公司一本誠信，尊重台端之學養，台端竟於九十二年十
      一月十二日通知本公司至貴公司研商，片面解約，並欲沒
      收本公司新台幣壹佰萬元之履約保證金，至此本公司方知
      受騙。為此特函貴公司於文到七日內立即交付本公司已付
      款之貨品，並歸還本公司壹佰萬元履約保證金‧‧」，林
      永頌律師復於92年12月16日再以台北杭南郵局存證信函作
      為解約暨沒收保證金一百萬元之意思表示，原告則於93年
      5月28日向本院對被告乙○○提起詐欺之刑事告訴，以上
      有存證信函、刑事自訴狀本院之收文時間戳記等可資佐證
      。綜合以觀，原告所陳其係92年11月12日收到被告富群公
      司表示將片面解約、沒收一百萬元保證金時，始知受騙，
      確屬可信，從而，原告就侵權行為損害賠償請求權之時效
      應自92年11月12日起算。本件原告在94年9月6日提出此項
      請求，並未罹於二年之時效甚明。
（三）關於被告等是否得以2266瓶贈品之價額與渠等應負之侵權
      行為損害賠償責任抵銷。按民法第339條規定：「因故意
      侵權行為而負擔之債，其債務人不得主張抵銷」。查本件
      被告等所負之權行為損害賠償責任，係因詐欺之故意侵權
      行為而起，從而，縱令2266瓶贈品符合民法第334條抵銷
      要件，亦因民法第339條規定而不得主張抵銷。
（四）綜上各情，原告依據侵權行為之法律關係請求被告等連帶
      賠償一百萬元及自侵權行為時（92年7月15日）起之法定
      遲延利息，於法有據，應予准許。
（五）原告訴請被告給付一百萬元之理由雖有多數，但原告業已
      陳明均為攻擊防禦方法，若其中之一認為原告有理由，則
      其餘本院均無庸再予審酌，且參以本件事證已臻明確，其
      餘爭點以及兩造之其他主張、陳述、所提之證據，與本院
      上開論斷無涉或無違，均不予贅述，附此敘明。
七、假執行之宣告：
    兩造均陳明願供擔保聲請宣告假執行或免為假執行，經核均
    與規定相符，爰分別酌定相當之擔保金額予以宣告。
八、訴訟費用負擔之依據：民事訴訟法第78條、第85條第2項。
中    華    民    國    95    年    8     月    31    日
                  民事第一庭    法  官  李珮瑜
以上正本，係照原本作成。
如對本判決上訴，須於判決送達後20日內向本院提出上訴狀（應
附繕本）。
中    華    民    國    95    年    8     月    31    日
                                書記官  朱苑禎


司法院資訊處製作；財團法人民間司法改革基金會備份。
